臺灣新竹地方法院刑事判決
111年度訴字第284號
                                      111年度訴字第285號
公  訴  人  臺灣新竹地方檢察署檢察官
被      告  葉子鏞


            王辰翔


            郭建志



            彭志民



            范庭鈞



            詹哲維


            游至鴻


            吳森源


            劉穎  


上列被告等因妨害秩序等案件，經檢察官提起公訴（110年度偵
字第3081、9468號、111年度偵字第484號），及追加起訴（111
年度偵字第484號），本院合併審理並判決如下：
    主  文
壬○○犯意圖供行使之用而攜帶兇器在公共場所聚集三人以上首謀
實施強暴罪，處有期徒刑拾月。扣案鋁棒貳支、黑色面罩拾個，
均沒收。
己○○、丁○○、吳森源、劉穎犯意圖供行使之用而攜帶兇器在公共
場所聚集三人以上下手實施強暴罪，各處有期徒刑捌月。
癸○○、庚○○犯意圖供行使之用而攜帶兇器在公共場所聚集三人以
上下手實施強暴罪，各處有期徒刑陸月，如易科罰金，均以新臺
幣壹仟元折算壹日。
壬○○、乙○○、戊○○被訴如起訴書犯罪事實一、所示部分，及吳森
源、劉穎被訴如追加起訴書犯罪事實一、所示部分，均無罪。
    事  實
一、壬○○與辛○○有經營賭場之財務糾紛，壬○○心生不滿欲教訓辛○○，竟邀集劉穎、吳森源、己○○、癸○○、丁○○、丙○○(審理
    時未到庭，待到庭後另行審結)、庚○○等人，共同基於在公
    共場所聚集三人以上施強暴、剝奪行動自由、傷害之犯意聯
    絡，於民國109年2月19日晚間8時36分許起，壬○○駕駛3751-
    PM號自用小客車（墨綠色NIISAN TIIDA ，車上備有黑色面
    罩數個及可供為兇器使用之鋁棒2支)搭載劉穎，癸○○駕駛AG
    D-0226號自用小客車（白色福特 FOCUS）搭載丁○○、丙○○，
    己○○駕駛BCC-0003號自用小客車（白色TOYOTA  ALTIS）搭
    載吳森源，庚○○則駕駛BCC-5557號自用小客車（白色福特 F
    OCUS），4車於新竹縣○○鄉○○街0000號桂香飲食店附近集結
    等待辛○○，期間庚○○駕駛之BCC-5557號自用小客車離開集結
    點至新竹縣北埔鄉北埔街附近接應，壬○○於同日晚間8時45
    分許，在上址附近見辛○○騎乘車牌號碼000-0000號普通重型
    機車出現，壬○○、己○○、癸○○所駕駛之前開3751-PM號、BCC
    -0003號、AGD-0226號自用小客車魚貫尾隨辛○○之機車，直
    至埔心街北埔國小前，己○○所駕駛之前開BCC-0003號自小客
    車乃左切至中正路，壬○○旋於同日晚間8時46分許，在新竹
    縣○○鄉○○街0○○○○○○○○街○○○○0000號中華電信營業處前，故
    意駕駛3751-PM號自小客車衝撞前方辛○○所騎乘之機車，並
    往前持續推行至北埔街94號北埔農會信用部前始停止，致辛○○人車倒地於道路上，壬○○旋與劉穎頭戴黑色面罩及手持鋁
    棒下車，癸○○及丁○○、丙○○旋亦抵達後下車，己○○所駕駛之
    前開BCC-0003號自小客車亦抵達至對向車道會合，於此道路
    上之公共場所，壬○○、劉穎、癸○○、丁○○、丙○○、己○○、吳
    森源或持鋁棒或徒手共同毆打倒地之辛○○，並將辛○○強押上
    己○○所駕駛之BCC-0003號自用小客車，隨後由己○○駕駛該車
    搭載劉穎、吳森源、辛○○，癸○○亦獨自駕駛原車，壬○○、丁○○、丙○○則步行折返至北埔街與長興街轉角處之中華電信旁
    搭上在該處接應之庚○○所駕駛BCC-5557號自用小客車，於是
    己○○所駕駛之BCC-0003號自用小客車、癸○○所駕駛之AGD-02
    26號自用小客車、庚○○所駕駛BCC-5557號自用小客車共3車9
    人開至新竹縣寶山鄉廢棄之鴻福高爾夫球場附近道路停車，
    壬○○等人即將辛○○拉下車共同在此公共場所續以棍棒、徒手
    毆打辛○○致其受傷倒地，後眾人一哄而散，獨留辛○○於該處
    ，壬○○在有偵查犯罪權限機關尚未知悉其等上開妨害秩序、
    傷害等犯行前，於同日晚上9時17分許主動致電新竹縣警察
    局竹東分局北埔分駐所告知其剛剛打人將即刻至分駐所，並
    於同日晚上9時40分許帶同警員返回鴻福高爾夫球場附近道
    路尋獲辛○○，壬○○並向警分表示辛○○攜有槍枝（嗣經警在辛○○持用之背包內扣得具殺傷力槍彈，辛○○所犯持有具殺傷力
    槍彈部分另案經最高法院111年度台上字第2887號判決駁回
    上訴有罪確定），經警通報消防救護人員將辛○○送醫治療，
    診斷發現辛○○受有左側第6肋骨骨折及雙側蓋骨骨折、四肢
    與右腹多處瘀傷撕裂傷、右側第2第3掌指骨骨折、右側第2
    近端中段指骨骨折、左側遠端橈骨、尺骨骨折等傷害。並經
    警在彭志文之BCC-0003號自用小客車扣得壬○○所有用以攻擊
    辛○○之鋁棒2支、在壬○○之3751-PM號自小客車扣得其所有之
    黑色面罩10個而查獲上情。　　
二、案經辛○○訴由內政部警政署刑事警察局移送臺灣新竹地方檢
    察署檢察官偵查起訴及追加起訴。
    理  由
甲、有罪部分：
壹、證據能力：
一、按被告以外之人於審判外之陳述，經當事人於審判程序同意
    作為證據，法院審酌該言詞陳述或書面陳述作成時之情況，
    認為適當者，得為證據。當事人、代理人或辯護人於法院調
    查證據時，知有刑事訴訟法第159條第1項不得為證據之情形
    ，而未於言詞辯論終結前聲明異議者，視為有前項之同意。
    刑事訴訟法第159條之5第1項、第2項分別定有明文。經查，
    本判決所引用以下被告以外之人於審判外之陳述，迄本案言
    詞辯論終結前，公訴人、被告等均未表示異議，本院審酌上
    開證據作成時，並無違法或不當之情況，又均無證明力明顯
    過低之情形，因認上開證據方法均適當得為證據，依上揭規
    定，應均有證據能力。
二、本判決所引用其餘所依憑判斷之非供述證據，亦無證據證明
    係違反法定程序所取得，或其他不得作為證據之情形，且與
    本案待證事實間復具有相當關聯性，依刑事訴訟法第158條
    之4規定之反面解釋，亦均有證據能力。
貳、實體方面
一、認定犯罪事實所憑之證據及認定之理由：
　㈠本件告訴人遭壬○○駕車衝撞倒地後，復遭被告壬○○、劉穎持
    鋁棒攻擊，並押上己○○所駕車輛載至鴻福高爾夫球場繼續毆
    打一節，經證人即告訴人辛○○於警詢、偵查、本院審理中證
    述甚詳（第284號訴卷二第19至24頁、第484號偵卷三第618
    至620頁、第284號訴卷一第220頁、第468至471頁），此外
    ，復有被告壬○○所有之鋁棒2支、黑色面罩10個扣案（本院1
    11年度院保字第247號，扣押物品清單：第284訴卷一第63頁
    ）、告訴人之臺北榮民總醫院新竹分院診斷證明書及病歷資
    料（第484號偵卷三第672至710頁）、監視器照片、車損照
    片（第484號偵卷一第87至111頁）、本院勘驗筆錄3份（第2
    84號訴卷二第230至232頁）、新竹縣緊急救護事件紀錄表1
    份（第284號訴卷一第169頁）、GOOGLE地圖（第284號訴卷
    二第9頁、第275頁）、新竹縣警察局竹東分局北埔分駐所11
    1年7月23日職務報告暨109年3月15日偵查報告（第284號訴
    卷一第415至420頁）等附卷可參，堪信為真實。
　㈡被告壬○○、丁○○部分：   
　　訊據被告壬○○、丁○○對於上開妨害秩序、剝奪行動自由、傷
    害等犯行，於本院審理時坦承不諱（第284號訴卷一第217頁
    、第246頁、第462頁、第284號訴卷二第228頁、第229頁）
    ，並有前開㈠所列證據，足徵被告壬○○、丁○○有關自己參與
    部分之任意性自白大致與事實相符，堪予採信。又被告壬○○
    雖以係見到告訴人以手伸入包包，擔心告訴人有持槍會開槍
    ，所以才駕車撞告訴人，將告訴人撞倒後，見告訴人持槍，
    所以才用鋁棒打掉告訴人的槍云云（見第284號訴卷一第216
    至217頁），欲以此主張正當防衛，然告訴人係在無防備狀
    況下遭被告壬○○駕車自後衝撞，並被棍棒攻擊，押上被告己○○車輛，無機會掏槍一節，經告訴人於本院審理時結證在卷
    （第284號訴卷一第471頁），並與前述卷附監視器照片相符
    （第484號偵卷一第93至96頁），且警方到鴻福高爾夫球場
    現場查獲辛○○時，裝有槍枝之包包拉鍊是拉上的，有本院勘
    驗筆錄可證（第284號訴卷二第231至232頁），是被告壬○○
    所辯尚不足採信。其等本件妨害秩序、傷害、剝奪行動自由
    等犯行，均堪予認定，應依法論科。
　㈢被告劉穎部分：
　　訊據被告劉穎固不否認於北埔街上有持鋁棒攻擊告訴人，及
    搭乘己○○所駕車輛同至鴻福高爾福球場之事實，惟矢口否認
    有何妨害秩序、剝奪行動自由、傷害犯行，辯稱係因告訴人
    有拿槍，伊才持壬○○車上鋁棒將告訴人手上槍打掉後，就沒
    有再打告訴人，伊沒有押告訴人上己○○車，也不清楚告訴人
    怎麼上己○○車，伊於高爾夫球場沒有再打告訴人云云（第28
    4號訴卷二第226至227頁）。然除前開㈠所列事實及證據外，
    被告劉穎持鋁棒攻擊告訴人後，由被告劉穎與丁○○、丙○○等
    人環抱或控制告訴人的手一節，經被告壬○○於警詢、偵訊供
    述在卷（第484號偵卷一第5至6頁、第9468號偵卷一第170頁
    ），且告訴人係遭強推上己○○所駕車輛不讓下車一節，經被
    告丁○○於警詢供述在卷（見第484號偵卷二第295頁），並有
    相符之監視器照片可佐（第484號偵卷一第108頁），被告劉
    穎持鋁棒攻擊告訴人後，復同乘己○○所駕車輛前往鴻福高爾
    夫球場，其對於告訴人係遭強押上車載往鴻福高爾夫球場之
    剝奪行動自由犯行自包括在與壬○○等共犯之犯意聯絡內。又
    被告劉穎雖以係見告訴人手有持槍，所以才持鋁棒打告訴人
    的手，將槍打掉後就沒再打告訴人云云（第284號訴卷二第2
    27頁），欲以此主張正當防衛，然告訴人係在無防備狀況下
    遭被告壬○○駕車自後衝撞，並被棍棒攻擊，押上被告己○○車
    輛，無機會掏槍一節，經告訴人於本院審理時結證在卷（第
    284號訴卷一第471頁），並與前述卷附監視器照片相符（第
    484號偵卷一第93至96頁），且警方到鴻福高爾夫球場現場
    查獲辛○○時，裝有槍枝之包包拉鍊是拉上的，有本院勘驗筆
    錄可證（第284號訴卷二第231至232頁），是被告劉穎所辯
    為卸責之詞，不足採信。其本件妨害秩序、傷害、剝奪行動
    自由等犯行，堪予認定，應依法論科。　　
　㈣被告己○○、吳森源部分：
　　訊據被告己○○、吳森源固不否認其所駕乘之BCC-0003號自小
    客車有跟隨壬○○所駕車輛，後來停在北埔農會前道路上，見
    壬○○、劉穎與告訴人有扭打情形，以及告訴人有搭乘該BCC-
    0003號自小客車前往鴻福高爾夫球場等事實，惟均否認有何
    妨害秩序、剝奪行動自由、傷害之犯行，均辯稱是在街上偶
    遇壬○○，只知道壬○○要去找辛○○，渠等在北埔農會前或鴻福
    高爾夫球場均未下車，從頭到尾未毆打告訴人云云（第284
    號訴卷二第388頁、第460至461頁）。然除前開㈠所列事實及
    證據外，被告己○○、壬○○、癸○○所駕駛之3輛車先於埔心街
    桂香飲食店集結後魚貫沿埔心街行駛，並尾隨告訴人機車，
    行至北埔國小前，被告己○○所駕車輛始左切中正路，有監視
    器照片、GOOGLE地圖可佐（第484號偵卷一第90至92頁、第2
    84號卷二第9頁），以及被告己○○有向癸○○表示要去找壬○○
    ，被告己○○於桂香飲食店有下車與壬○○交談，經被告癸○○於
    警詢供述明確（第484號偵卷二第356至357頁），且被告己○○於警詢供稱：壬○○要我把人拉出來路邊然後拉上他的車，
    可是他的車已經不能開，所以他要我幫忙載那個人到別的地
    方...我下車察看，原本要押上壬○○的車，但他的壞了，要
    我幫忙，所以才押到我的車上（第484號偵卷四第804、807
    頁），佐以告訴人遭撞倒地被劉穎持鋁棒攻擊後，由壬○○與
    劉穎、丙○○及被告己○○等人環抱或控制告訴人的手一節，經
    被告壬○○於警詢、偵訊供述在卷（第484號偵卷一第5至6頁
    、第9468號偵卷一第170頁），以及被告吳森源於警詢承認
    看到現場雙方有衝突，伊跟己○○就下車幫忙，伊過去請對方
    上BCC-0003號車（第484號偵卷四第811至812頁），且告訴
    人係遭強推上己○○所駕車輛不讓下車，被告己○○有打辛○○一
    節，經被告丁○○供述在卷（見第484號偵卷二第295頁、第28
    4號訴卷一第246頁），並有相符之監視器照片可佐（第484
    號偵卷一第108頁），足徵被告己○○、吳森源知悉壬○○要找
    告訴人，且先集結後尾隨跟車，見告訴人與壬○○、劉穎等人
    扭打，並下車幫忙壬○○，在告訴人遭強推上車不讓下車後，
    復將告訴人載往鴻福高爾夫球場，其等對於告訴人係遭剝奪
    行動自由犯行自與壬○○等共犯有犯意聯絡，已甚明確。是被
    告己○○、吳森源上開所辯，為避重就輕之詞，洵不可採。其
    等本件妨害秩序、傷害、剝奪行動自由等犯行，堪予認定，
    應依法論科。　　
　㈤被告癸○○部分：
　　訊據被告癸○○固不否認其駕駛AGD-0226號自小客車搭載丁○○
    、丙○○，行經北埔農會前道路上時聽見撞擊聲有下車上前察
    看，發現壬○○、劉穎與告訴人有扭打情形之事實，惟否認有
    何妨害秩序、剝奪行動自由、傷害之犯行，辯稱是要去購買
    雞排時遇到本件，發現是打架後就自行離開，後來發現有錢
    包遺落在車上，就有要跟丙○○聯繫，但沒有打通電話，我就
    自行回家了，並未去鴻福高爾夫球場，亦未毆打告訴人云云
    （第284號訴卷一第246至247頁、第505頁）。然除前開㈠所
    列事實及證據外，被告己○○、壬○○、癸○○所駕駛之3輛車先
    於埔心街桂香飲食店集結後魚貫沿埔心街行駛，並尾隨告訴
    人機車，有監視器照片、GOOGLE地圖可佐（第484號偵卷一
    第90至92頁、第284號卷二第9頁），以及己○○向被告癸○○表
    示要去找壬○○，被告癸○○就駕車跟著己○○的車先到桂香飲食
    店，己○○有下車與壬○○交談，接著丙○○跟丁○○上被告癸○○的
    車，被告癸○○就跟著己○○的車，在北埔農會前，有看到壬○○
    開車撞被害人辛○○機車，有聽到球棒打人聲音，被害人喊救
    命，丁○○、丙○○幫忙把辛○○押上己○○的車，己○○就把車開走
    等情，經被告癸○○於警詢供述明確（第484號偵卷二第356至
    357頁），是被告癸○○已明確知悉壬○○駕車衝撞辛○○並加以
    毆打後押上己○○車載走，而被告癸○○仍有繼續跟己○○車，並
    接獲丙○○電話告知在鴻福高爾夫球場，被告癸○○有開車要去
    鴻福高爾夫球場一節，並經被告癸○○於同次警詢供述在卷（
    第484號偵卷二第357頁），是被告癸○○於本院改稱沒有聯繫
    上丙○○，後來自行回家沒有去鴻福高爾夫球場云云，顯非事
    實並不足採。益徵被告癸○○對於告訴人是遭傷害、剝奪行動
    自由了然於心，且告訴人明確指認對方有3輛車到高爾夫球
    場（第284號訴卷一第470頁），堪信被告癸○○亦有駕車至鴻
    福高爾夫球場，其與壬○○等共犯有本件犯行之犯意聯絡，亦
    已明確。是被告癸○○上開所辯，為避重就輕之詞，洵不可採
    。其本件妨害秩序、傷害、剝奪行動自由等犯行，堪予認定
    ，應依法論科。
　㈥被告庚○○部分：
　　訊據被告庚○○固不否認其駕駛BCC-5557號自用小客車於案發
    時間有停放在中華電信轉角處，後來壬○○、丁○○、丙○○有搭
    乘其車輛離開現場，惟矢口否認有何妨害秩序、剝奪行動自
    由、傷害之犯行，辯稱：我去桂香買炸物，等候時，在街上
    開車繞圈，要找附近朋友聊天，到案發地點距離50、60公尺
    前，發現前面有事故，我把車停郵局、中華電信轉角口後下
    車看，突然壬○○及另外兩人我不認識的衝過來，說要上我的
    車子，就直接坐到我的後座，壬○○請我載他往寶山路口，我
    就放他們三人下車，我沒有到高爾夫球場，我放他們下車後
    我就回家了云云（第284號訴卷一第247頁）。然除前開㈠所
    列事實及證據外，被告庚○○所辯其在等待桂香所點炸物，惟
    觀諸卷附監視畫面照片，並無被告庚○○下車之情，而是待壬○○、己○○、癸○○所駕駛之3輛車於桂香飲食店前集結時，被
    告庚○○便驅車前往北埔街案發現場徘徊（第484號偵卷一第8
    7至92頁），且其車輛所停等位置（北埔街中華電信旁轉角
    ）並非顯而易見之處，壬○○、丁○○、丙○○犯案後即毫無猶豫
    走向被告庚○○停車處並順利上車，有監視器照片、GOOGLE地
    圖可佐（第484號偵卷一第99至100頁、第284號訴卷二第9頁
    ），於此壬○○仍頭戴黑色面罩之異常狀況下，被告庚○○竟讓
    壬○○、丁○○、丙○○上車，若非已與壬○○等人有事先合意，何
    以致此？何況被告庚○○確實有載壬○○等人去鴻福高爾夫球場
    一節，經其於警詢、偵訊供述：壬○○叫我開車載他們去鴻福
    高爾夫球場附近空地，我把他們載到定點...他們叫我開車
    開到鴻福高爾夫球場，接著他們就下車（第9468號偵卷三第
    10頁、第58頁），顯與被告庚○○於本院所辯其並未到鴻福高
    爾夫球場齟齬。且告訴人明確指認庚○○有參與毆打及強押上
    車，對方有3輛車到高爾夫球場（第284號訴卷一第469、470
    頁），是被告庚○○亦有駕車至鴻福高爾夫球場，其與壬○○等
    共犯有本件妨害秩序、剝奪行動自由、傷害犯行之犯意聯絡
    ，亦已明確。是被告庚○○上開所辯，為避重就輕之詞，洵不
    可採。其本件妨害秩序、傷害、剝奪行動自由等犯行，堪予
    認定，應依法論科。
二、論罪科刑：
  ㈠核被告壬○○所為，係犯刑法第150條第2項第1款、第1項後段
    之意圖供行使之用而攜帶兇器在公共場所聚集3人以上，施
    強暴脅迫之首謀罪、刑法第302條第1項之剝奪他人行動自由
    罪、刑法第277條第1項之傷害罪。被告己○○、丁○○、癸○○、
    庚○○、吳森源、劉穎所為，均係犯刑法第150條第2項第1款
    、第1項後段之意圖供行使之用而攜帶兇器在公共場所聚集3
    人以上，施強暴脅迫之下手實施罪、刑法第302條第1項之剝
    奪他人行動自由罪、刑法第277條第1項之傷害罪。起訴書及
    追加起訴書另指被告等亦成立強制罪，惟被告等對告訴人施
    加之強暴行為已達於剝奪行動自由之程度，無須再依刑法第
    304條論處強制罪，亦即強制罪已為非法剝奪行動自由之高
    度行為所吸收，不另論罪，附此敘明。
  ㈡被告壬○○、己○○、丁○○、癸○○、庚○○、吳森源、劉穎所為妨
    害秩序、傷害及剝奪行動自由犯行，係以一行為觸犯上開數
    罪名，為想像競合犯，應依刑法第55條之規定，從一重以妨
    害秩序罪處斷。被告壬○○、己○○、丁○○、癸○○、庚○○、吳森
    源、劉穎所為上開犯行，與丙○○間，有犯意聯絡及行為分擔
    ，應論以共同正犯。
　㈢又本案意圖供行使之用而攜帶兇器犯罪，固然符合刑法第150
    條第2項第1款之要件，惟該項之法律效果為「得」加重其刑
    ，亦即法院尚有加重與否之裁量權。考量本案最輕法定刑為
    6月以上有期徒刑，經分則加重之結果已無易刑處分空間後
    ，本院認為尚無因此規定加重其刑之必要，故此部分爰裁量
    不加重其等之刑（法定刑）。　　　
  ㈣被告壬○○在有偵查犯罪權限機關尚未知悉其等上開妨害秩序
    、傷害、剝奪行動自由等犯行前，於同日晚上9時17分許主
    動致電新竹縣警察局竹東分局北埔分駐所告知其剛剛打人將
    即刻至分駐所，並於同日晚上9時40分許帶同警員返回鴻福
    高爾夫球場附近道路尋獲辛○○，有職務報告附卷可憑（第28
    4號訴卷一第173頁、第423頁），是被告壬○○符合自首規定
    ，雖被告壬○○通報之用意主要在帶同警員返回現場查獲告訴
    人持有槍彈，惟告訴人所在位置係偏僻之廢棄高爾夫球場附
    近道路，若非被告壬○○報警自首，告訴人恐難以儘速獲救，
    故仍依刑法第62條前段規定，就被告壬○○本件犯行減輕其刑
    。
　㈤爰以行為人之責任為基礎，審酌被告壬○○因與告訴人有經營
    賭場債務糾紛，即夥同被告己○○、丁○○、癸○○、庚○○、吳森
    源、劉穎等人共同在公共場所毆打、剝奪告訴人行動自由，
    所為造成告訴人身心受創，及現場民眾不安妨害公眾秩序，
    殊值非難，又審酌被告壬○○、丁○○坦承犯行，被告劉穎坦承
    部分犯行、被告己○○、吳森源、癸○○、庚○○均否認犯行，被
    告壬○○為本件首謀，其餘被告受邀集而參加，及被告7人之
    分工狀況，迄今均未能取得告訴人諒解，或賠償告訴人所受
    損害等犯後態度；兼衡被告被告壬○○自陳高中畢業，已婚，
    育有2名未成年子女，案發迄今均與家人同住，都在家裡幫
    忙園藝，經濟狀況小康；被告己○○為高中肄業，未婚，無子
    女，案發迄今均獨居，在柬埔寨擔任建築助理，經濟狀況普
    通；被告丁○○為高中肄業，未婚，無子女，目前在監執行；
    被告癸○○自陳高中畢業，已婚，育有2名未成年子女，案發
    迄今均與家人同住，工作是做冷凍空調，經濟狀況一般；被
    告庚○○為高中畢業，未婚，無子女，案發時與家人同住，目
    前獨居，從事餐飲業，經濟狀況一般；被告吳森源自陳高中
    畢業，未婚，無子女，案發迄今均與家人同住，工作是太陽
    能組裝員，經濟狀況一般；被告劉穎為高中肄業，離婚，現
    在剛回國無業，經濟狀況不佳，之前是在越南幫朋友看店（
    第284號訴卷一第507至508頁、卷二第267頁）等一切情狀，
    分別量處如主文第1至3項所示之刑，並就被告癸○○、庚○○部
    分均諭知易科罰金之折算標準。　　
三、沒收：
　　扣案之鋁棒2支、黑色面罩10個均為被告壬○○所有，屬供本
    件傷害告訴人所用、犯罪預備之物，經被告壬○○供述在卷（
    第284號訴卷一第487、502頁），應依刑法第38條第2項宣告
    沒收。至於其他物品，與本件犯行無關，爰不宣告沒收。
乙、無罪部分：（即起訴書及追加起訴書所載犯罪事實一、部分
    ）
一、公訴意旨略以：被告壬○○因賭博問題不滿告訴人辛○○，竟基
    於在公共場所聚集三人以上施強暴、剝奪行動自由、強制、
    傷害之犯意，夥同有犯意聯絡之被告乙○○、戊○○、吳森源、
    劉穎及綽號「喬治」之不詳成年男子，於109年2月7日晚間6
    時30分許，至新竹縣○○鄉○○街000巷00弄00號與辛○○見面，
    因辛○○不願隨同壬○○等人離去，壬○○、戊○○、吳森源、劉穎
    、「喬治」遂共同毆打辛○○，並將辛○○強押上由戊○○所駕駛
    之車牌號碼0000-00號自用小客車，推由「喬治」、吳森源
    在後座控制辛○○，壬○○則坐副駕駛座，強將辛○○押往新竹縣
    ○○鄉○○村○○○○00號東龍福德宮之公眾得出入場所，嗣壬○○即
    在該處強令辛○○拍攝自承涉有詐賭情事之影片，然為辛○○所
    拒，壬○○即接續徒手毆打辛○○，乙○○並對辛○○恫嚇稱：「如
    果不好好錄，等一下就要你死的很難看」、「好好講，你就
    不會再被打了」等語，致辛○○心生畏懼，然辛○○仍拒絕配合
    ，吳森源、劉穎、「喬治」及2名不詳男子見狀即公然在上
    址徒手毆打辛○○，戊○○則持所攜帶可供為兇器使用之鋁棍毆
    打辛○○，致辛○○受有臉部胸壁挫傷合併左側第8、第9肋骨閉
    鎖性骨折等傷害，後因辛○○友人與乙○○聯繫後，乙○○始令劉
    穎駕駛車牌號碼0000-00號自用小客車與吳森源將辛○○載回
    新竹縣○○鄉○○街000巷00弄00號後釋放。因認被告壬○○係犯
    刑法第150條第2項第1款、第1項後段之意圖供行使之用而攜
    帶兇器在公共場所或公眾得出入之場所聚集3人以上，施強
    暴脅迫之首謀、刑法第302條第1項之剝奪他人行動自由、刑
    法第304條第1項之強制、刑法第277條第1項之傷害等罪嫌；
    被告乙○○、戊○○、吳森源、劉穎均係犯刑法第150條第2項第
    1款、第1項後段之意圖供行使之用而攜帶兇器在在公共場所
    或公眾得出入之場所聚集3人以上，施強暴脅迫之下手實施
    、刑法第302條第1項之剝奪他人行動自由、刑法第304條第1
    項之強制、刑法第277條第1項之傷害等罪嫌。
二、按犯罪事實應依證據認定之，無證據不得認定犯罪事實；不
    能證明被告犯罪者，應諭知無罪之判決，刑事訴訟法第154
    條第2項、第301條第1項分別定有明文。又認定犯罪事實所
    憑之證據，雖不以直接證據為限，間接證據亦包括在內，然
    無論直接證據或間接證據，其為訴訟上之證明，均須於通常
    一般人均不致有所懷疑，而得確信其為真實之程度者，始得
    據為有罪之認定，倘其證明尚未達到此一程度，而有合理之
    懷疑存在時，即難遽採為不利被告之認定。認定犯罪事實應
    依證據，為刑事訴訟法所明定，故被告否認犯罪事實所持之
    辯解，縱屬不能成立，仍非有積極證據足以證明其犯罪行為
    ，不能遽為有罪之認定。被告之辯解雖認不可採，然不能以
    此反證其被訴事實即屬存在；仍應依足以證明被告確有被訴
    犯罪事實之積極證據，憑為認定，方屬適法。再依刑事訴訟
    法第161條第1項規定「檢察官就被告犯罪事實，應負舉證責
    任，並指出證明之方法」，因此，檢察官對於起訴之犯罪事
    實，應負提出證據及說服之實質舉證責任。倘其所提出之證
    據，不足為被告有罪之積極證明，或其指出證明之方法，無
    從說服法院以形成被告有罪之心證，基於無罪推定之原則，
    自應為被告無罪判決之諭知。　　
三、公訴意旨認被告涉犯上開罪嫌，無非係以被告壬○○、乙○○、
    戊○○、吳森源、劉穎之陳述、告訴人之指述、指認紀錄表、
    診斷證明書、病歷資料等，為其主要論據。訊據被告壬○○、
    乙○○、戊○○、吳森源、劉穎均否認上開犯行，被告壬○○辯稱
    ：伊並無檢察官所指109年2月7日該次犯行，辛○○身上的傷
    不是伊造成的，診斷證明書記載辛○○109年2月1日就有傷，
    均與伊無關等語，被告乙○○辯稱：
　　壬○○、吳森源與告訴人有去伊設立的東龍福德宮講事情，伊
    當時係要求渠等離開，並無起訴書所載對辛○○說「如果不好
    好錄，等一下就要你死的很難看」、「好好講，你就不會再
    被打了」等恐嚇言詞，伊也沒有看到辛○○受傷等語；被告戊○○辯稱：伊從頭到尾都不知道此事，也沒有去東龍福德宮等
    語；被告吳森源辯稱：伊有去東龍福德宮，伊沒有看到辛○○
    被毆打及被強拍影片等語；被告劉穎辯稱：不管是109年1月
    31日或109年2月7日伊都沒有去埔心街甲○○家或者東龍福德
    宮，我之前看過辛○○，但是不認識他等語。
四、經查：　　
  ㈠證人即告訴人辛○○於歷次警詢、偵訊、其另案槍砲案件、本
    件111年6月9日準備程序，均指稱係109年2月初即2月7日遭
    壬○○帶到北埔東龍福德宮毆打受傷（第284號訴卷二第22頁
    、第484號偵卷三第616至618頁、第633至634頁、第284號訴
    卷二第41頁、第284號訴卷一第219頁），惟與中央聯合診所
    診斷證明書所載「臉部胸壁挫傷合併左側第8、第9肋骨閉鎖
    性骨折」係其109年2月1日、109年2月8日就診診斷所得並不
    相符（第484號偵卷三第671頁），直至被告壬○○就此提出質
    疑，告訴人始於111年7月28日準備程序、111年8月11日審理
    時改口稱係109年1月底被帶至東龍福德宮毆打，因為109年4
    月多才開始做警詢筆錄，事情隔那麼久（第284號訴卷一第3
    92頁、第464頁），然其109年2月20日之警詢筆錄即已指述
    係109年2月初被壬○○帶到北埔東龍宮毆打（第284號訴卷二
    第22頁），當無其所稱因事隔太久所以說錯日期之可能，是
    告訴人就日期此一重要關鍵點，前後出入不一，其指述是否
    為真，誠屬可疑。
　㈡又關於告訴人是否有拜託朋友甲○○尋找他人協助一節，告訴
    人於109年4月14日警詢筆錄稱，伊被押走時，朋友甲○○也在
    現場，可能是甲○○看到我被押走，有動用關係找人跟乙○○講
    叫他們放過我（第484號偵卷三第618頁、第621頁），嗣於1
    10年3月22日警詢筆錄稱，伊被押走前，請甲○○幫伊去找黃
    建華講伊被押走，黃建華打給乙○○的老大，乙○○這群人才放
    伊走（第484號偵卷三第634頁），就此有無尋求他人救援一
    節亦前後所述不同，殊值懷疑。
　㈢又告訴人於警詢、本院準備程序固指認被告戊○○參與此部分
    犯行（第484號偵卷三第614至615頁、第627頁、第630頁、
    第284號訴卷一第234頁），然於本院親見被告戊○○本人後，
    告訴人即稱毆打伊及將伊強押上車之人並非在庭之戊○○，伊
    之前指認錯誤（第284號訴卷一第235至236頁）。
 ㈣是告訴人關鍵點之指述有上開前後明顯不一之情形，其指述是
   否可採，堪值存疑，自不能以此作為不利於被告之認定。此
   外，卷內並無其他證據足以佐證被告壬○○、乙○○、戊○○、吳
   森源、劉穎確有檢察官所指妨害秩序、剝奪行動自由、強制
   、傷害等之犯行，自不能僅以告訴人上開前後不一之指述，
   即據為不利於被告等人之認定，自屬不能證明被告壬○○、乙○○、戊○○、吳森源、劉穎此部分犯罪。綜上所述，依檢察官所
   提上開證據，尚不足以說服法院就此部分形成有罪之確信。
   就被告壬○○、乙○○、戊○○、吳森源、劉穎如起訴書、追加起
   訴書犯罪事實一、所指部分，自應均為無罪之諭知。
據上論斷，應依刑事訴訟法第299條第1項前段、第301條第1項前
段，刑法第28條、第150條第1項後段、第2項第1款、第277條第1
項、第302條、第55條、第62條前段、第41條第1項前段、第38條
第2項，刑法施行法第1條之1第1項，判決如主文。
本案經檢察官王遠志起訴及追加起訴，檢察官黃嘉慧、馮品捷到
庭執行職務。　　
中　　華　　民　　國　　111 　年　　11 　　月　 24　　日
                  刑事第六庭審判長法　官  黃美盈
                                  法　官  林涵雯
                                  法　官  蔡玉琪　　　
以上正本證明與原本無異。　　　　　　　　　　　　　　　　
如不服本判決應於收受本判決後20日內向本院提出上訴書狀，其
未敘述上訴理由者，並得於提起上訴後20日內向本院補提理由書
狀（均須按他造當事人之人數附繕本）「切勿逕送上級法院」。
中　　華　　民　　國　　111 　年　　11　　月　　28　　日
　　　　　　　　　　　　　　　　　書記官  曾柏方　
附錄本案論罪科刑所適用法條：
刑法第150條
在公共場所或公眾得出入之場所聚集三人以上，施強暴脅迫者，
在場助勢之人，處1年以下有期徒刑、拘役或10萬元以下罰金；
首謀及下手實施者，處6月以上5年以下有期徒刑。
犯前項之罪，而有下列情形之一者，得加重其刑至二分之一：
一、意圖供行使之用而攜帶兇器或其他危險物品犯之。
二、因而致生公眾或交通往來之危險。
刑法第277條第1項
傷害人之身體或健康者，處5年以下有期徒刑、拘役或50萬元以
下罰金。
刑法第302條第1項
私行拘禁或以其他非法方法，剝奪人之行動自由者，處5年以下
有期徒刑、拘役或9千元以下罰金。